臺灣高等法院臺中分院民事判決　九十年度上易字第二七九號
　　　上　訴　人　甲○○
　　　被上訴　人　丙○○
　　　被上訴　人　乙○○
右當事人間確定界址事件，上訴人對於中華民國九十年五月二十二日臺灣臺中地方法
院八十八年訴字第三四三○號第一審判決提起上訴，本院判決如左：
      主      文
上訴駁回。
第二審訴訟費用由上訴人負擔。
      事      實
甲、上訴人方面：
一、聲明：求為判決：
（一）原判決關於被上訴人丙○○、乙○○部分及訴訟費用之裁判（除確定部分外）
      廢棄。
（二）確認上訴人所有坐落台中縣大里市○○段四０三之五二地號（重測後為同市○
      ○段七二六號地號_）土地，與被上訴人丙○○所有坐落同市○○段四０三之
      二八六地號（重測後為同市○○段七二七地號）土地之界線為如原判決附圖所
      示２－１－５－６－Ｍ連接線為經界線。
（三）確認上訴人所有坐落台中縣大里市○○段四０三之五二地號土地，與被上訴人
      乙○○所有坐落台中縣大里市○○段四０三之二八九地號（重測後為同市○○
      段七二八地號及七二九地號）土地之界線為如原判決附圖所示２－４連接線為
      經界線。
（四）被上訴人乙○○應將原判決附圖編號２－４－３－１－２連接線所示範圍土地
      之地上建物拆除，將該部分土地返還上訴人。
二、陳述：除與原判決所載相同部分予以引用外，補稱：
（一）本件測量被上訴人乙○○所有坐落台中縣大里市○○段四０三之二八九地號（
      重測後為同市○○段七二八地號及七二九地號）與上訴人所有坐落同段四０三
      之五二地號（重測後為同段七二六地號）土地時，應將上訴人所有上述西榮段
      七二六地號土地，以及被上訴人乙○○所有上述七二八地號及七二九地號土地
      均納入測量範圍，其結果方為正確。
（二）依舊地籍圖所示，上訴人所有之上述土地，與被上訴人乙○○所有前開地段四
      ０三之二八九地號土地間之界線並非直線，而係有轉折，該圖比較正確，至於
      重測後之新地籍圖，則上訴人所有之上述土地，與被上訴人乙○○所有前開地
      段四０三之二八九地號土地間之界線則繪為直線，所繪之界線並非正確，法院
      囑託地政機關測量時，應請求地政機關參考舊地籍圖之界線，以期正確。
三、證據：除引用原審立證方法外，補提：舊地籍圖、新地籍圖影本各一件為證。另
    聲請囑託內政部土地測量局測量。
乙、被上訴人乙○○方面：
一、聲明：求為判決：駁回對造之上訴。
二、陳述：除與原判決所載相同部分予以引用外，補稱：
（一）原審判決所認定兩造土地之經界線並無錯誤，上訴人所主張之經界線並非正確
      。
（二）被上訴人乙○○於八十五年間，在自己所有上述地段七二八、七二九地號土地
　　　上興建房屋時，曾向主管機關申請房屋建造執照，八十六年一月間，取得建物
　　　使用執照，興建期間，上訴人住於隔璧，每天出入工地，對於兩造所有土地之
　　　界線應甚清楚，不應事後再對界址有所異議。
三、證據：除引用原審立證方法外，補提：地籍圖謄本、使用執照各一張為證。
丙、被上訴人丙○○方面：
一、聲明：求為判決駁回對造之上訴。
二、陳述：引用原審之陳述。
      理      由
一、本件上訴人起訴主張：伊所有坐落台中縣大里市○○段四０三之五二地號（重測
    後為同市○○段七二六地號）土地，與被上訴人丙○○所有同段四０三之二八六
    地號（重測後為同市○○段七二七地號）土地，以及被上訴人乙○○所有坐落同
    段四０三之二八九地號（重測後為同市○○段七二八、七二九地號）土地相鄰，
    上述土地經地政機關實施地籍重測後，兩造就土地界址之指界不一，上訴人所有
    上述七二六地號土地（重測後之地號，以下同），與被上訴人丙○○所有前開七
    二七地號土地（重測後之地號，以下同）之界線應為如原判決附圖所示２－１－
    ５－６－Ｍ連接線。上訴人所有前述七二六地號土地與被上訴人乙○○所有右揭
    七二八地號及七二九地號土地（指重測後之地號，以下同）之界線為如原判決附
　　圖（以下稱附圖）所示２－４連接線，上述土地界址不確定，妨害上訴人對右揭
　　土地所有權之行使，此不確定狀態得以確定判決除去，爰本於土地所有權，求為
　　判決：（一）確認上訴人所有上述七二六地號土地與被上訴人丙○○所有前開七
　　二七地號土地之界線為如附圖所示２－１－５－６－Ｍ連接線。（二）確認上訴
　　人所有前述七二六地號土地與被上訴人乙○○所有右揭七二八地號及七二九地號
　　土地之界線為如附圖所示２－４連接線之判決。又被上訴人乙○○在其所有上述
　　七二八地號土地上建屋時，無權占用上訴人所有七二六地號土地如附圖編號２－
　　４－３－１－２連接線所示範圍之土地，其占有使用該部分土地為無權占有，爰
　　本於土地所有權人之物上請求權，求為判命被上訴人乙○○將附圖編號２－４－
　　３－１－２連接線所示範圍土地之地上建物拆除，將該部分土地返還上訴人之判
　　決（上訴人於原審另訴請確認其與蔡國良所有同段七二四地號土地之界址，經原
　　審判決後，兩造均未聲明不服）。
二、被上訴人乙○○則以：伊所有上開七二八地號土地與上訴人所有同段七二六地號
　　土地之經界線應為附圖編號１─３所示連線，並非上訴人所指之附圖編號２－４
　　連接線，上訴人主張之經界線並非正確，附圖編號２－４－３－１－２連線範圍
　　內之土地為被上訴人乙○○所有，被上訴人乙○○在此土地上建屋，並非無權占
　　有，上訴人請求被上訴人乙○○將附圖２－４－３－１－２連線範圍內之建物拆
　　除，將該部分土地交還上訴人，亦非有據等語，資為抗辯。
    被上訴人丙○○則辯以：伊所有上述七二七地號土地與上訴人所有上開七二六地
    號土地之正確經界線應為附圖編號９－１０－１１連線，而非上訴人所指如附圖
    所示２－１－５－６－Ｍ連接線，上訴人之訴為無理由等語。
三、按民事訴訟法第二百四十七條規定：「確認法律關係成立或不成立之訴，非原告
    有即受確認判決之法律上利益者，不得提起之」。該條所謂「即受確認判決之法
    律上利益」，須因法律關係之存否不明確，致原告在私法上之地位有受侵害之危
    險，而此項危險得以對於被告之確認判決除去之者，始為存在（最高法院二十七
    年上字第三一六號判例參照）。本件上訴人主張其所有上述七二六地號土地與被
    上訴人鶴田所有七二七地號土地，以及被上訴人乙○○所有七二八地號土地之界
    址不明確，使其所有之上述七二六地號土地所有權有受侵害之危險，且此危險得
    以確認判決予以除去，顯有即受確認判決之法律上利益，其所提確認之訴之權利
    保護要件尚無欠缺，先予鈙明。
四、上訴人主張：伊所有上述七二六地號土地（重測後之地號，以下同），與被上訴
    人丙○○所有七二七地號土地（重測後之地號，以下同），以及被上訴人乙○○
    所有七二八、七二九地號（重測後之地號，以下同）土地相鄰，被上訴人丙○○
    所有上述七二七地號土地為空地，被上訴人乙○○所有上開七二八地號土地建有
    鋼筋混凝土造三層樓房屋等情，有上訴人所提土地登記簿謄本、地籍圖附卷可稽
    ，並經原審及本院會同地政機關派員至現場履勘測繪屬實，製有履勘筆錄可據（
    見原審卷第十七至二十四頁、第一０四至一０八頁，本院卷第七十七至八十一頁
    、第八十五至八十九頁），自堪信為真實。
五、關於上訴人訴請確認伊所有上述七二六地號土地與被上訴人乙○○所有七二九地
    號土地界址部分：
    按土地經界之訴，係為確定相鄰土地間之經界所為之訴訟，本件被上訴人乙○○
    所有上開七二九地號土地，與上訴人所有之上述七二六號地號土地並未相鄰，有
    地籍圖及內政部土地測量局鑑定圖附卷可據（原審卷第六十四頁、本院卷第八十
    五至八十七頁），上訴人起訴請求確認上開兩筆土地間之經界線，其訴顯欠缺權
    利保護要件，原審以其訴無理由予以駁回，並無不合，上訴人就此部分提起上訴
    ，指摘原判決失當，自非有據。
六、
（一）兩造所有上述土地之經界，經原審囑託內政部土地測量局派員至現場會同繪測
      ，測量人員為求測量精確，首先用精密電子測距經緯儀在系爭土地附近利用重
      測時測設之圖根點，及增設測量補點，並經計算檢核後，做為測區之控制點，
      然後依據各圖根點、測量補助點，施測系爭土地、房屋位置及附近之各界址點
      ，現況使用界位置，並計算其坐標值輸入電腦，用自動繪圖儀展繪於鑑測原圖
      上（與重測前地籍圖相同比例尺：五百分之一及重測前地籍圖比例尺一千二百
      之一），然後依據台中縣大里地政事務所所保管之地籍圖、宗地資料等，謄展
      繪本案系爭土地，及附近之地籍圖經界線，並與前項成果核對檢核後，測定於
      鑑測原圖上，作成鑑定圖，其鑑測結果：
  １、上訴人所有上述西榮段七二六號地號土地，與被上訴人丙○○所有同段七二七
      地號土地，其經界線為如原審附圖所示Ｍ─Ｌ─Ｋ之連接線。
  ２、上訴人所有上述西榮段七二六號地號土地，與被上訴人乙○○所有同段七二八
      地號土地，其經界線為如原審附圖所示３Ａ─３─Ｋ之連接線。
      此有內政部土地測量局八十九年十二月二十一日八九地測二字第一八０六一號
      函送之鑑定書附卷可據（原審卷第一０四至一０八頁）。上訴人提起上訴，主
      張：被上訴人乙○○所有上述重測後西榮段七二八地號及七二九地號土地，在
      重測前係同一地號，因此，在測量系爭土地之界址時，應一併將七二八地號及
      七二九地號土地納入予以施測，其測量結果始為正確。又依重測前之舊地籍圖
      所示，上訴人所有之上述土地，與被上訴人乙○○所有前開兩筆土地之界線並
      非直線，而係有轉折，該舊地籍圖比較正確，但重測後之新地籍圖，則上訴人
      所有之上述土地，與被上訴人乙○○所有前開土地間之界線則繪為直線，所繪
      之界線並非正確，法院囑託地政機關測量時，應請求地政機關參考舊地籍圖之
      界線，以期正確等語。本院再次於九十年十一月十二日，以九０中分義民長決
      字第一八八九０號函請該局重新測量，函文中特別囑請該局於施測時，對於上
      述兩項特別注意納入考量（見本院卷第六十頁），經該局重新施測結果，仍與
      原審囑託該局所施測之結果相同，有該局九十年十二月十一日九十地測二字第
      一七一五二號函送之鑑定書附卷足憑（本院卷第八十五至八十九頁），上訴人
      空言指摘內政部土地測量局施測之結果不正確，顯非可採。
（二）上訴人所有上述西榮段七二六號地號土地，與被上訴人丙○○所有同段七二七
      地號土地，其經界線既為如原審附圖所示Ｍ─Ｌ─Ｋ之連接線。並非如上訴人
　　　所稱之附圖２－１－５－６－Ｍ連接線，是原審判決確認上訴人所有上述七二
　　　六地號土地，與被上訴人丙○○所有上開七二七地號土地之經界線為如原判決
　　　附圖所示Ｍ─Ｌ─Ｋ連接線，並無不合，上訴意旨，就此部分，指摘失當，求
　　　予廢棄，非有理由，應予駁回。
（三）上訴人所有上述西榮段七二六號地號土地，與被上訴人乙○○所有同段七二八
　　　地號土地，其經界線既為如附圖所示３Ａ─３─Ｋ之連接線，而非如上訴人所
　　　稱之附圖所示２－４連接線，則原判決確認：上訴人所有上述七二六地號土地
　　　，與被上訴人乙○○所有上開七二八地號土地之經界線為如附圖所示３Ａ─３
　　　─Ｋ連接線，並無不合，上訴意旨，就此部分，指摘原判決失當，求予廢棄，
　　　亦非有理由，應予駁回。又上訴人所有上開七二六號地號土地與被上訴人乙○
　　　○所有上述七二八地號土地，既以如附圖所示３Ａ─３─Ｋ連線為經界線，則
　　　如附圖所示２─４─３─１─２連線範圍內之土地（一點七四平方公尺），係
　　　在被上訴人乙○○所有之七二八地號土地範圍內，自屬乙○○所有，被上訴人
　　　乙○○占有使用該部分土地建築房屋，自有合法權源，上訴人主張該部分土地
　　　為其所有而為被上訴人乙○○無權占用，請求被上訴人乙○○拆除該部分之地
　　　上物，將土地返還上訴人，亦屬無據，原審就此部分，為上訴人敗訴之判決，
　　　亦無不合，上訴論旨，就此部分，指摘原判決失當，求予廢棄，亦非有據，應
　　　併予駁回。
七、據上論結：本件上訴為無理由，依民事訴訟法第四百四十九條第一項、第七十八
    條，判決如主文。
中　　　華　　　民　　　國　　九十一　　年　　　一　　　月　　二十二　　日
~B1民事第五庭審判長法　官　陳滿賢
~B2　　　　　　　　法　官　朱　樑
~B3　　　　　　　　法　官　邱森樟
右為正本係照原本作成。
不得上訴。
~B　　　　　　　　書記官　粘銘環
中　　　華　　　民　　　國　　九十一　　年　　　一　　　月　　二十五　　日
                                                                        Ｂ
